【裁判字號】    97,簡上,99
【裁判日期】    970729
【裁判案由】    給付票款
【裁判全文】
臺灣高雄地方法院民事判決              97年度簡上字第99號
上  訴  人  標得辦公傢具有限公司
法定代理人  甲○○
被 上訴 人  美軒家具股份有限公司
法定代理人  丙○○
訴訟代理人  乙○○
上列當事人間請求給付票款事件，上訴人對於本院高雄簡易庭民
國96年12月10日所為第一審簡易判決（96年度雄簡字第9507號）
提起上訴，經本院於97年7 月14日言詞辯論終結，判決如下：
    主  文
上訴駁回。
第二審訴訟費用由上訴人負擔。
    事 實 及 理 由
一、被上訴人主張：
  (一)被上訴人執有上訴人簽發，發票日民國96年6 月10日、付款
    人華僑商業銀行前鎮分行、票面金額新台幣（下同）104,36
    6 元、支票號碼AA0000000 號之支票1 紙（下稱系爭支票）
    ，詎屆期於96年6 月11日提示，竟因存款不足而遭退票。爰
    依票據法律關係，請求上訴人給付104,366 元及自96年6 月
    11日起至清償日止，按年息百分之6 計算之利息。
  (二)嗣經原審判決上訴人全部敗訴，因上訴人提起本件上訴，而
    援用原審之主張及陳述等語。並聲明：上訴駁回。
二、上訴人則以：
  (一)原審判決上訴人全部敗訴，而提起上訴，除援用原審之主張
    及陳述外，並於本院補稱：系爭支票遭退票後，上訴人已將
    票款104,366 元給付訴外人即被上訴人總經理翁志文，而翁
    志文既為被上訴人總經理，代表被上訴人所為之行為，其效
    力自應及於被上訴人。又上訴人係銷售被上訴人生產之家具
    ，系爭支票為給付貨款之用，而兩造間之交易往來，相關詢
    價、報價、出貨等事宜均與翁志文接洽處理，翁志文即有權
    代理被上訴人收受系爭支票款。況上訴人未曾收到被上訴人
    解聘翁志文之函文或通知，故上訴人將票款給付翁志文，即
    生清償系爭支票款效力。再翁志文係以被上訴人總經理身分
    切結收取系爭支票款，上訴人始將票款交付，而當時翁志文
    稱系爭支票在公司，上訴人始未同時取回系爭支票。
  (二)爰於本院聲明：(1)原判決廢棄。(2)被上訴人第一審之訴駁回
    。
三、兩造不爭執之事項及簡化之爭點為：
  (一)兩造不爭執事項：
  1.被上訴人執有上訴人所簽發之系爭支票，經被上訴人於96年
    6 月11日提示，因存款不足而未獲付款。
  2.上訴人將系爭支票款交付翁志文，而翁志文前為被上訴人之
    總經理。
  (二)兩造爭執事項：
  1.上訴人將系爭支票款104,366 元向翁志文為清償，是否發生
    清償票款之效力？
  2.被上訴人得否以終止其與翁志文間之委任關係，對抗上訴人
    ？
四、前揭不爭執事項，業據被上訴人提出系爭支票及退票理由單
    各1 紙（見原審卷第7 頁）、被上訴人之人事命令1 紙（見
    本院審卷第49頁）等為證，並有上訴人提出翁志文出具之切
    結書1 紙（見原審卷第19頁，下稱系爭切結書）附卷可稽，
    堪信為真實。茲就兩造之爭點，析述本院得心證之理由如下
    ：
  (一)上訴人將系爭支票款104,366 元向翁志文為清償，是否發生
    清償票款之效力？
  1.按「依債務本旨，向債權人或其他有受領權人為清償，經其
    受領者，債之關係消滅。持有債權人簽名之收據者，視為有
    受領權人；但債務人已知或因過失而不知其無權受領者，不
    在此限」，民法第309 條定有明文。又按「查債務之履行應
    由債務人向債權人為之，其向第三人為清償，經該第三人受
    領者，除合於民法第310 條第1 、2 款所定情形外，僅於債
    權人因而受利益之限度內，有清償之效力。觀之同條第3 款
    之規定自明」（最高法院81年度台上字第2298號判決要旨參
    照）。
  2.查，依上訴人陳稱：伊行銷被上訴人生產之家具，系爭支票
    係做為給付被上訴人貨款之用等語；暨系爭支票受款人亦載
    為被上訴人乙節，有系爭支票1 紙附卷以觀，足徵系爭支票
    之債權人確為被上訴人無訛。次查，參酌系爭切結書記載：
    「立切結書人翁志文，先前『借用』乙○○之美軒家具有限
    公司（即被上訴人）及其他公司『對外營業』，並支付乙○
    ○及其子每月45,000元之『借牌費用』，且均是與翁志文接
    洽訂約，並未與乙○○、丙○○等人接洽及上開訂約亦是翁
    志文之訂約或出面為之，又翁志文亦提示與乙○○等人之約
    定書及合夥契約書，亦包括美軒等公司之應收帳款及應付帳
    款，且『款項均已給付翁志文』完畢無誤，金額104,366 元
    ……」等語以觀，堪認翁志文係以自己名義受領系爭支票款
    ，並非以被上訴人總經理身分，代表或代理被上訴人受領票
    款。而按上訴人明知系爭支票款之債權人係被上訴人乙節，
    業如前述，顯見上訴人係明知而向第三人為清償。揆諸前揭
    說明，該清償縱使存在，亦僅於被上訴人因而受利益之限度
    內，有清償之效力。又查，被上訴人始終否認收到系爭支票
    款，已徵上訴人之清償，對被上訴人不生清償效力。此外，
    依切結書所載，翁志文認僅係借用被上訴人名義對外營業，
    伊始為實際交易之當事人，並有受領交易款項等語觀之，益
    徵翁志文既非以被上訴人名義收取系爭支票款，亦非將票款
    交付被上訴人。從而，上訴人主張翁志文係以被上訴人總經
    理身分受領票款，應對被上訴人發生清償的效力云云，即屬
    無據。
  3.據上而論，翁志文既以自己名義，受領系爭支票款，對被上
    訴人自不生清償效力。又上訴人亦未提出任何證據證明，被
    上訴人因其向翁志文清償而受有利益。是上訴人主張已將票
    款給付翁志文，並已生清償系爭支票款之效力云云，自屬無
    據。從而，被上訴人依票據法律關係，請求上訴人給付系爭
    支票票款，洵屬有據。
  (二)翁志文係以自己名義受領系爭支票款，故不生清償效力乙節
    ，已如前述。是本件即無再行探究被上訴人得否以終止其與
    翁志文間之委任關係，對抗上訴人之必要，附此說明。
五、綜上所述，被上訴人依票據法律關係，請求上訴人給付104,
    366 元，及自96年6 月11日起至清償日止，按年息百分之6
    計算之利息，為有理由，應予准許。原審為上訴人敗訴之判
    決，並無不合，上訴意旨指摘原判決不當，求予廢棄改判，
    為無理由，應予駁回。
六、本件事證已臻明確，兩造其餘攻擊防禦方法，核與判決結果
    無影響，爰不逐一論述，併此敘明。
七、據上論結，本件上訴為無理由，依民事訴訟法第436 條之1
    第3 項、第449 條第1 項、第78條，判決如主文。
中    華    民    國    97    年     7    月    29    日
                  民事第六庭    審判長法  官  李昭彥
                                      法  官  陳銘珠
                                      法  官  洪榮家
以上正本證明與原本無異。
本件不得上訴。
中    華    民    國    97    年    7     月    29    日
                                      書記官  王紀芸


司法院資訊處製作；財團法人民間司法改革基金會備份。
